【裁判字號】    97,上易,2362
【裁判日期】    971226
【裁判案由】    竊盜
【裁判全文】
臺灣高等法院刑事判決                97年度上易字第2362號
上  訴  人  臺灣板橋地方法院檢察署檢察官
被      告  乙○○
選任辯護人  邱碩松律師
上列上訴人因被告竊盜案件，不服臺灣板橋地方法院97年度易字
第1503號，中華民國97年8月8日第一審判決（起訴案號：臺灣板
橋地方法院檢察署97年度偵字第12637號），提起上訴，本院判
決如下：
    主  文
上訴駁回。
    理  由
一、本案經本院審理結果，認第一審判決以不能證明被告乙○○
    犯罪，而為無罪之諭知，經核並無違誤，應予維持，並引用
    第一審判決書記載之證據及理由（如附件）。
二、檢察官上訴意旨略以：(一)依被害人甲○○之陳述，本件機具
    遭竊前，其曾提供放置該機具之空房舍供被告及被告聘僱之
    工人暫住，且前開機具遭竊當天，其正好前往被告處請款，
    顯係被告精準掌握其行蹤，且知悉該機具放置處之地形位置
    ，始敢大張旗鼓駕駛吊卡車前往竊取該機具；(二)被害人並未
    目擊失竊經過，而係經由鄰居告知發現有不詳人士駕駛吊卡
    車將本件機具載走，自有傳喚上開目擊行竊之鄰居到庭調查
    之必要，惟原審未予調查，致有疏漏云云。
三、查本件不能證明被告有公訴意旨所指之竊盜犯行，業據原判
    決詳為說明其所憑之依據及得心證之理由。檢察官上訴意旨
    ，仍以被告知悉本件機具放置之地點，機具遭竊當天，被害
    人又恰巧前往被告處請款，被告既知悉被害人行蹤等情，始
    敢前往竊取云云，顯屬臆測之詞，自難以此推論被告必然前
    往行竊。再按刑事訴訟法第一百六十一條第一項規定：檢察
    官就被告犯罪事實，應負舉證責任，並指出證明之方法。其
    立法理由：「為確實促使檢察官負舉證責任及防止濫行起訴
    ‥‥檢察官對於被告之犯罪事實，自應負提出證據及說明之
    實質責任」。因此，公訴案件犯罪證據之蒐集及提起公訴後
    ，對犯罪事實之舉證責任與指出證明之方法，均屬公訴人之
    職責，原則上法院僅於當事人之主張及舉證範圍內進行調查
    證據，其經法定程序調查證據之結果，認已足以證明犯罪事
    實時，始得為犯罪事實之認定。若其為訴訟上之證明，於通
    常一般人仍有合理之懷疑存在，尚未達於可確信其真實之程
    度者，在該合理懷疑尚未剔除前，自不能為有罪之認定。且
    法院不得以偵查機關關於某種犯罪之調查不易，即放棄上開
    原則之堅持，致有違背刑事訴訟無罪推定及嚴格證明之原則
    。是以，倘檢察官所提出之證據，不足為被告有罪之積極證
    明，或其指出證明之方法，無從說服法院以形成被告有罪之
    心證，基於無罪推定之原則，自應為被告無罪判決之諭知（
    最高法院九十二年台上字第一二八號判例要旨及九十四年度
    台上字第二０三三號判決要旨參照）。揆諸上開說明，檢察
    官對於被告之犯罪事實，應負提出證據供調查之責任，惟檢
    察官於原審並未主張尚有目擊證人應加以調查，從而原審已
    無所謂漏未調查目擊證人之違誤情形存在。檢察官上訴，雖
    主張應傳喚目擊證人到庭調查，惟迄本院言詞辯論終結前，
    始終未能提出目擊證人之姓名、住址或其他得以通知傳喚之
    資料，本院實無從依其主張為調查，檢察官既無法指出證明
    被告犯罪之方法，原審因而為被告無罪之諭知，洵無不當，
    乃檢察官上訴竟以原審未調查目擊證人云云，執以指摘原判
    決不當，實有未洽。綜上，本件檢察官上訴，為無理由，應
    予駁回。
據上論斷，應依刑事訴訟法第三百七十三條、第三百六十八條，
判決如主文。
本案經檢察官侯寬仁到庭執行職務。
中    華    民    國    97    年    12    月    26    日
                  刑事第二十一庭審判長法  官  蔡彩貞
                                      法  官  許永煌
                                      法  官  曾家貽
以上正本證明與原本無異。
不得上訴。
                                      書記官  廖素花
中    華    民    國    97    年    12    月    29    日


司法院資訊處製作；財團法人民間司法改革基金會備份。
